臺灣新北地方法院民事裁定
110年度消債更字第285號
聲  請  人  林淑欣  

代  理  人  陸詩雅律師(法扶律師)
上列當事人聲請消費者債務清理更生事件，本院裁定如下：
    主  文
聲請人甲○○自中華民國一百一十年十二月二十三日上午十時起
開始更生程序。
命司法事務官進行本件更生程序。
    理  由
一、按債務人不能清償債務或有不能清償之虞，且無擔保或無優
    先權之債務總額未逾新臺幣(下同)1,200萬元者，於法院裁
    定開始清算程序或宣告破產前，得向法院聲請更生。法院開
    始更生程序之裁定，應載明其年、月、日、時，並即時發生
    效力。法院裁定開始更生或清算程序後，得命司法事務官進
    行更生或清算程序，必要時得選任律師、會計師或其他適當
    之自然人或法人一人為監督人或管理人，消費者債務清理條
    例*下稱消債條例)第3條、第42條第1項、第45條第1項、第1
    6條第1項分別定有明文。次按消債條例第3條規定債務人不
    能清償或有不能清償之虞，即得聲請更生，並未以履行金融
    機關之協商條件有困難為要件。況且，債務人是否同意協商
    條件，乃債務人之自由，此時債務人聲請更生仍有其利益，
    即進入更生後，債務人縱依金融機構所提之每月清償金額提
    更生方案，依消債條例第53條第2項第3款之規定，債務人於
    6年或8年後即可債務消滅，毋庸清償至12年6月，應讓債務
    人有早日解脫債務之機會，立法意旨甚明(臺灣高等法院暨
    所屬法院97年法律座談會民事類提案第46號民國97年11月12
    日決議參照)。
二、聲請意旨略以：聲請人前向臺灣士林地方法院(下稱士林地
    院)聲請債務清理之前置協商時，係居住在新北市中和區，
    經士林地院移送至本院。其因受前夫家暴，經法院判決離婚
    後獨自扶養未成年之子，生活困頓而使用信用卡借貸支應生
    活所需，有不能清償債務情事，前向士林地院聲請債務清理
    之前置調解時，經最大債權銀行三信商業銀行股份有限公司
    (下稱三信商銀)提出以債權總額1,245,227元計算，分180期
    ，年利率0%，每月清償6,918元之方案，然聲請人每月僅能
    負擔1,000元至2,000元，無法接受上開清償方案而調解不成
    立。是聲請人無擔保或無優先權之債務總額未逾1,200萬元
    ，復未經法院裁定開始清算程序或宣告破產，爰依法聲請開
    始本件更生程序等語。
三、經查:
(一)聲請人前向本院聲請債務清理之前置調解，經最大債權銀行
    三信商銀提出以債權總額1,245,227元計算，分180期，年利
    率0%，每月清償6,918元之方案，然聲請人每月僅能負擔1,0
    00元至2,000元，故無法接受上開清償方案，因而調解不成
    立等情，此有調解程序筆錄、調解不成立證明書附於士林地
    院109年度司消債調字第492號卷可參，復經本院職權調取上
    開調解卷宗可憑。是本件聲請人所為本件更生聲請可否准許
    ，應審究聲請人其現況是否有消債條例第3條規定之「不能
    清償債務或有不能清償之虞」之情事而定。
(二)聲請人之財產及收入：聲請人名下有台灣人壽有效保險3份
    、國泰世華銀行存款105元、玉山銀行存款12元、中華郵政
    存款40元、臺灣企銀存款60元、彰化銀行存款7元、遠東銀
    行存款83元、日盛銀行存款100元等情，有全國財產稅總歸
    戶財產查詢清單、中華民國人壽保險商業同業公會投保查詢
    資料、各類銀行存摺封面暨內頁影本等件為佐，堪信為實；
    聲請人之收入部分，依聲請人107年至109年度綜合所得稅各
    類所得資料清單，其3年間收入共為29,000元，惟上開資料
    僅係作為報稅之用，依其陳報其目前係以打零工維生，每月
    收入約35,000元，另每月另有兒少補助2,400元及租金補助5
    ,000元等情，業據其於110年12月6日訊問陳述明確，並提出
    收入切結書、臺北市政府社會局函、臺北市政府都市發展局
    函等件為證，又其經法律扶助基金會律師代理，聲請人應已
    明瞭陳述不實將遭受之不利益，故本院暫以42,400元列計其
    每月收入。
(三)聲請人之必要支出狀況：聲請人陳報其每月必要支出包括房
    租8,000元、膳食費9,000元、交通費2,000元、水電瓦斯費2
    ,035元、電話費1,017元(中華電信699元、亞太家用網路168
    元、市話150元)、健保費用1,652元、狗飼料500元、保險費
    2,175元，合計共26,379元等節，有聲請人所提之收入及支
    出簡表在卷可參(見本院消債更卷第117頁至第119頁)，顯高
    於臺北市政府110年度公告每人每月最低生活費17,668元之1
    .2倍即21,202元，然聲請人提出台灣人壽人身保險保險單、
    房屋租賃契約書、及各類繳費證明等件為證，僅得證明聲請
    人每月確有支出上開費用，惟聲請人仍未據提出其他事證以
    資證明其有何因職業或其他特別情事(如職業特殊須高額支
    出始得維持收入)，其每月必要生活費用有超出消債條例第6
    4條之2第1項規定最低生活費1.2倍之必要性；消債條例之立
    法意旨，乃在於幫助陷於經濟上困境之債務人，得藉由更生
    或清算程序，走出經濟困境，避免走向絕路，實現憲法所保
    障之生命權，其並非在幫助債務人保持其舊有之生活水平，
    因此在考量所謂之「生活必要性支出」，自以維持一般人最
    低生活水平所需為準，否則對債權人即屬不公，是聲請人未
    據提出其他足供本院即時為調查之證據釋明其何以有如此高
    額生活費用之必要性，故陳報提列之相關費用應予以減縮為
    21,202元。
(四)未成年長子之扶養費：聲請人陳報扶養未成年長子林凱威，
    每月支出膳食費13,500元、電話費11元、醫療費500元、衣
    物費500元、學習費用368元，合計共14,879元一節，業據提
    出林凱威之戶籍謄本、全國財產稅總歸戶財產查詢清單、財
    政部北區國稅局107年至108年度綜合所得稅各類所得資料清
    單、收入及支出簡表為證，經核其目前未成年，且於107年
    至108年並無收入，名下亦無任何財產，自有受扶養之必要
    ，另聲請人自陳與前夫離婚並對其有扶養費之債權憑證，故
    林凱威皆由其單獨扶養，並提出戶籍謄本及債權憑證為證，
    勘信為真實。受扶養者每月所需之生活費用，本無一定之標
    準，斟酌一般受扶養者若無特殊情況，其日常生活較為單純
    ，基本生活費用當與成人之基本生活費用不同，其支出應較
    成年人為低，爰以110年度臺北市每人每月最低生活費用之7
    成為標準計算扶養費應為14,841元(計算式：21,202元×70%=
    14,841元，元以下四捨五入)為度，逾此範圍之金額應予剔
    除。
(五)聲請人每月可處分所得42,400元，扣除每月必要支出21,202
    元及扶養費14,841元後，餘額為6,357元，已不足以負擔最
    大債權銀行三信商銀提出以債權總額1,245,227元計算，分1
    80期，年利率0%，每月清償6,918元之方案，可認聲請人有
    不能清償債務之情事存在，堪以認定。本院審酌聲請人之財
    產、信用、勞力、生活費用支出等狀況，堪認聲請人客觀上
    經濟狀況已有不能清償債務之情形，而有藉助更生制度調整
    其與債權人間之權利義務而重建其經濟生活之必要。
四、綜上所述，本件聲請人為一般消費者，未從事營業活動，所
    負無擔保或無優先權之本金及利息債務總額未逾1,200萬元
    ，且有無法清償債務之虞，亦未經法院裁定開始清算程序或
    宣告破產，復查無消債條例第6條第3項、第8條或第46條各
    款所定駁回更生聲請之事由存在。從而，聲請人本件更生之
    聲請，洵屬有據，應予准許，並命司法事務官進行本件更生
    程序，爰裁定如主文。
五、聲請人於更生程序開始後，應提出足以為債權人會議可決或
    經法院認為公允之更生方案以供採擇，俾免更生程序進行至
    依消債條例第61條規定應行清算之程度，附此敘明。
中　　華　　民　　國　 110　　年　　12　　月　　22　　日
                  民事第六庭  法　官　莊惠真
上為正本係照原本作成。
本件不得抗告。
本裁定已於110年12月23日上午10時公告。
中　　華　　民　　國　　110 　年　　12　　月　　23　　日
                              書記官　但育緗